最高法院刑事判決　　　　　　　　　 111年度台上字第4148號
上　訴　人　彭志灯
上列上訴人因違反槍砲彈藥刀械管制條例案件，不服臺灣高等法
院中華民國111年8月10日第二審判決（111年度上訴字第495號，
起訴案號：臺灣桃園地方檢察署109年度偵字第31432號），提起
上訴，本院判決如下：
    主  文
上訴駁回。
    理  由
一、按刑事訴訟法第377 條規定：上訴於第三審法院，非以判決
    違背法令為理由，不得為之。是提起第三審上訴，應以原判
    決違背法令為理由，係屬法定要件。如果上訴理由書狀並非
    依據卷內訴訟資料，具體指摘原判決不適用何種法則或如何
    適用不當，或所指摘原判決違法情事，顯與法律規定得為第
    三審上訴理由之違法情形不相適合時，均應認其上訴為違背
    法律上之程式，予以駁回。
二、本件第一審認定上訴人彭志灯有其事實欄所載未經許可，持
    有可發射子彈具有殺傷力之非制式手槍1 支及子彈49顆之犯
    行，因而依想像競合犯之規定，從一重論處上訴人非法持有
    非制式手槍罪刑，並諭知相關之沒收。嗣上訴人提起第二審
    上訴，原審則以上訴人依刑事訴訟法第348條第3項規定，明
    示僅就第一審判決關於量刑（含酌減其刑）部分提起上訴，
    此部分經審理結果，認第一審判決之量刑妥適，乃引用第一
    審判決所載之事實、論罪及沒收，並維持第一審判決之量刑
    ，駁回上訴人在第二審此部分之上訴，已詳述其憑以裁量之
    依據及理由。
三、槍砲彈藥刀械管制條例第18條第1 項前段規定「犯本條例之
    罪自首，並報繳其持有之全部槍砲、彈藥、刀械者，減輕或
    免除其刑」，既規定為減輕或免除其刑，而非必免除其刑，
    則是否免除其刑，事實審法院自有裁量之權限。本件第一審
    判決對上訴人本件所為，認已符合上述規定之要件，並說明
    審酌上訴人持有槍枝之數量、期間等犯罪情節，及其犯罪對
    社會治安之危害，與其自首報繳所能防止槍彈氾濫之程度等
    情，因認尚不足以免除其刑，僅減輕其刑等旨，原判決以第
    一審依該規定減輕其刑，且已說明不予免除其刑之理由，認
    並無違誤，因而予以維持，於法尚屬無違。上訴意旨任憑己
    意，謂原判決未依上述規定免除其刑為不當云云，係對原審
    減刑裁量權之適法行使，任意指摘，自非適法之第三審上訴
    理由。
四、刑罰之量定為事實審法院之職權，倘其量刑合於法律所規定
    之範圍，並無顯然失當或違反公平、比例及罪刑相當原則者
    ，自不能任意指為違法而執為適法之第三審上訴理由。而刑
    法第59條之酌量減輕其刑，必其犯罪情狀確可憫恕，在客觀
    上足以引起一般人之同情，認為即予以宣告法定最低度刑，
    猶嫌過重者，始有其適用。原判決已說明上訴人所為持有非
    制式手槍、子彈犯行，如何在客觀上不足引起一般人同情，
    並無情輕法重之情形，因而未適用刑法第59條規定酌減其刑
    等情甚詳，核其此部分論斷，於法並無不合。且原判決關於
    量刑部分，已具體敘明第一審判決如何以上訴人之責任為基
    礎，依刑法第57條所列各款事項而為量刑，認其量刑並無不
    當而予以維持，既未逾越法定刑範圍，亦無顯然失當或違反
    公平、比例及罪刑相當原則之情形，核屬裁量權之適法行使
    ，自難遽指為違法。上訴意旨徒憑己見，任意指摘原判決未
    依刑法第59條規定酌量減輕其刑為不當，並請求從輕量刑云
    云，同非合法之第三審上訴理由。
五、其餘上訴意旨均非依據卷內訴訟資料，具體指摘原判決不適
    用何種法則或如何適用不當，徒就原審量刑職權之適法行使
    ，以及原判決已明確論斷說明之事項，暨不影響於判決結果
    之枝節問題，漫事爭論，顯與法律規定得為第三審上訴理由
    之違法情形不相適合。揆之首揭說明，應認本件上訴為違背
    法律上之程式，予以駁回。
據上論結，應依刑事訴訟法第395條前段，判決如主文。
中    華    民    國   111    年    10    月    6     日
                  刑事第三庭審判長法  官  徐  昌  錦  
                                  法  官  林  恆  吉  
                                  法  官  江  翠  萍  
                                  法  官  侯  廷  昌  
                                  法  官  林  海  祥  
本件正本證明與原本無異
                                  書記官
中    華    民    國   111    年    10    月    11    日